臺灣高雄地方法院刑事裁定　　九十一年度聲判字第三號
　　聲　請　人
　　即 告 訴人　甲○○
　　被　　　告　乙○○
　　選任辯護人　劉啟輝
右列聲請人因告訴被告詐欺案件，不服台灣高等法院高雄分院檢察署檢察長駁回再議
之處分（九十一年度議字第二四七號），聲請交付審判，本院裁定如左：
    主  文
聲請駁回。
    理  由
一、按告訴人不服上級法院檢察署檢察長或檢察總長認再議為無理由而駁回之處分者
    ，得於接受處分書後十日內委任律師提出理由狀，向該管第一審法院聲請交付審
    判。法院認為交付審判之聲請不合法或無理由者，應駁回之。刑事訴訟法第二百
    五十八條之一、第二百五十八條之三第二項前段，分別定有明文。
二、本件聲請人以被告涉犯詐欺罪，向高雄地方法院檢察署檢察官提出告訴，經該檢
    察署檢察官於民國（下同）九十年十二月三十一日以八十九年度偵字第二六四七
    九號為不起訴處分後，於九十一年一月二十二日送達不起訴處分書予聲請人，聲
    請人不服，聲請再議（卷內未見再議狀），亦經台灣高等法院高雄分院檢察署檢
    察長於九十一年二月二十六日以九十一年度議字第二四七號再議為無理由而駁回
    再議，合先敘明。
三、聲請交付審判意旨略以：緣被告與聲請人係甥舅關係，被告於八十六年六月間因
    聲請人之委託，以聲請人所有之土地向台灣土地銀行設定抵押貸款五百萬元，惟
    被告竟意圖為自己不法之所有，自任貸款人，施詐術以聲請人為連帶保證人，將
    所貸得五百萬元占為己有，聲請人因貸款久未放款，經向銀行查證，始知陷於錯
    誤，遭被告詐欺，經向台灣高雄地方法院檢察署提出告訴，不服不起訴處分、駁
    回再議之處分，其理由如后：
    （一）不起訴處分及駁回再議之處分書所載足堪認定被告有提領及處分銀行貸款
          之權源之節，除被告自己陳述外，並無任何證據足茲證明。
    （二）被告雖辯稱聲請人借款目的是為興建感恩山莊，故將所貨得之借款全數投
          入感恩山莊之興建，惟被告並未曾提出聲請人之隻字片語表示同意將貸款
          投入感恩山莊之興建，原承辦檢察官以此認定被告無不法所有之意圖，顯
          屬無據。
    （三）原承辦檢察官以被告提款之次數及金額，認被告並非無權提領以及有意矇
          蔽聲請人，然此並不足以為被告有利之認定，蓋被告係免引起聲請人及銀
          行行員起疑，故分次小額將貸款全數提領一空，原承辦檢察官所為之認定
          顯與事實不符。
    （四）被告固有為感恩山莊之股東，然被告並無貸款給感恩山莊之義務，縱如被
          告所辯：聲請人貸款之目的是要興建感恩山莊，亦應由聲請人親自交付，
          何需由被告代勞？且聲請人與感恩山莊間資金固屬民事糾紛，但並非即與
          本案無關，蓋聲請人所欲貸得之款項遭被告交付感恩山莊之負責人即被告
          之兄弟使用，此部分涉及被告是否為其兄弟之不法所有意圖，而將告訴人
          之款項佯稱交付興建山莊，卻予以私吞，是否構成詐欺犯行，豈能單以民
          事糾紛而為被告有利之認定。
四、經查：
  （一）按告訴人接受不起訴處分書後，得於七日內以書狀敘述不服之理由，經原檢
        察官向直接上級法院首席檢察官或檢察長聲請再議，刑事訴訟法第二百五十
        六條第一項前段定有明文。本案告訴人於民國九十一年一月九日接受不起訴
        處分書後，依法於七日內以書狀聲請再議，而於同年二月二十六日經臺灣高
        等法院高雄分院檢察署檢察長駁回再議，聲請人於同年三月四日收受再議處
        分書，業經本院向該署查證屬實，是聲請人於同年三月十一日委任蘇精哲律
        師向本院聲請交付審判，依首揭說明，其程序合法。
  （二）次按聲請人於臺灣高等法院高雄分院檢察署檢察長於九十一年二月二十六日
        為駁回再議之處分前，即於同年月二十五日為撤回再議之意思表示，有聲請
        人刑事撤回再議狀（影本）在卷足憑。而刑事訴訟法對於告訴人得否撤回再
        議並無明文規定，惟在刑事偵查程序中，賦予告訴人再議之權限，無非為保
        障告訴人對於檢察官之不起訴處分有類似於審判程序上訴救濟之機會，可視
        為告訴人在偵查程序中之審級利益。因此，若將告訴人聲請再議比照刑事審
        判程序中之上訴，則依處分權主義之訴訟法理及刑事訴訟法第三百五十四條
        之規定，告訴人既主動放棄其偵查中得以救濟之審級利益，似無禁止告訴人
        撤回再議聲請之理。
  （三）聲請人撤回再議後，上級法院檢察署主任檢察官或檢察長為再議駁回之處分
        ，比照刑事審判程序中之情形，相當於上訴權人撤回上訴後，上級審法院為
        上訴無理由之駁回判決。而撤回上訴將使本案於上級審之訴訟繫屬歸於消滅
        ，判決歸於確定，上級審法院對於已無訴訟繫屬之案件所為之判決，其效力
        應為無效判決，僅具形式上確定力，而無實質確定力，應依再審或非常上訴
        程序撤銷之，大法官釋字第一三五號解釋可資參照。相較於偵查程序中，告
        訴人撤回再議聲請之情形，亦使不起訴處分確定，上級法院檢察署主任檢察
        官或檢察長本不應再為駁回之處分，今再為駁回之處分，其效力應為無效。
        惟該處分形式上仍存在，自應由為該處分之上級法院檢察署主任檢察官或檢
        察長撤銷之，或依檢察一體原則，由再上級法院檢察署主任檢察官或檢察總
        長撤銷之，非有刑事訴訟法第二百六十條各款之情形，檢察官不得再行起訴
        。本案再議聲請人於九十一年二月二十五日撤回再議之聲請，而台灣高等法
        院高雄分院檢察署檢察長於同年月二十六日為駁回之處分，有九十一年度議
        字第二四七號處分書在卷可查，應為無效，原八十九年度偵字第二六四七九
        號不起訴處分應歸於確定。然形式上既有駁回再議之處分存在，參照司法院
        大法官會議解釋第一三五號解釋意旨，應認聲請人對於該駁回再議之處分仍
        有聲請交付審判之權利。
  （四）刑事訴訟法於第二五八條之一增設聲請交付審判制度，立法目的毋寧在賦予
        刑事偵查程序中之告訴人於聲請再議外多一層的救濟機會，其性質相當於刑
        事審判程序之再審；強制律師代理則是為通盤考量全案已經第一審檢察官為
        不起訴處分，再經上級法院檢察署之檢察長（官）為駁回再議之處分，認事
        用法違誤之機會不大，自應由具有法學素養之律師提起，以昭慎重，並避免
        濫行提出聲請，虛耗訴訟資源，則強制律師代理應為聲請交付審判之合法要
        件。且該條解釋上，非謂由委任律師提出理由狀聲請交付審判即可，而係應
        由委任之律師於聲請交付審判程序中全程參與，俾能提出必要之攻防證據供
        法院調查參酌，方能確達避免濫行提出聲請虛耗訴訟資源之立法目的。本件
        聲請人於九十一年三月十一日法定期間內聲請交付審判後，於同年四月九日
        ，與所委任之蘇精哲律師、鄭銘仁律師及徐建光律師，雙方同意解除委任，
        有刑事陳報解除狀在卷可按，此時聲請人即無委任之律師，可於聲請交付審
        判程序為其有利之主張，依上說明，與聲請交付審判之程序要件即有未合。
        本院復參照民事訴訟法第七十四條第三項，由訴訟訟代理人為解除委任之意
        思表示之日起十五日內仍應為防衛本人權利所必要之行為之法理，認不宜遽
        為駁回聲請之裁定，遂通知聲請人另行委任律師，本人並應到場，有本院九
        十一年四月十一日刑事案件審理單在卷可查，聲請人亦於同年月十五日收受
        該通知，有送達證書乙紙在卷可考，聲請人並未到庭，復未另行委任律師，
        堪認本件交付審判之聲請不合法，依首開說明，應為駁回之諭知。
五、依刑事訴訟法第二百五十八條之三第二項前段裁定如主文。
中      華      民      國    九十一    年      六      月      十八    日
                                      審判長  法  官  趙家光
                                              法  官  洪榮家
                                              法  官  張世賢
（不得抗告）
右正本證明與原本無異。
不得抗告。
                                              書記官  陳孟瑩
中    華    民    國      九十一      年      六      月     十八      日
